臺灣高等法院民事判決
108年度上易字第1367號
上  訴  人  鄭丞宏  

            陳雍昇  
被  上訴人  陳０侖  
兼  法  定
代  理  人  陳０良  
            許０芳  
上列當事人間請求損害賠償事件，上訴人對於中華民國108年10
月18日臺灣新竹地方法院108年度訴字第150號第一審判決提起上
訴，本院於109年2月19日言詞辯論終結，判決如下：
    主  文
上訴駁回。
第二審訴訟費用由上訴人負擔。
    事實及理由
一、上訴人主張：訴外人倪崇智於民國107年6月間見上訴人乙○○
    經營之「皇馬娃娃屋」收入可期，竟意圖恐嚇取財，於6月2
    4日指示多名人士駕車至「皇馬娃娃屋」店前徘徊施壓，倪
    崇智更於7月2日、13日指示綽號大胖之人與被上訴人陳０侖
    至「皇馬娃娃屋」向伊等表明要收取保護費，伊等拒絕後，
    陳０侖竟持榔頭將店內玻璃擊碎、砸毀店內遊戲機台，倪崇
    智又於7月14日指示與上訴人甲○○相識之劉世緯以通訊軟體L
    ine撥打電話予甲○○，表示要拿到保護費等言語恫嚇，致伊
    等心生畏懼；倪崇智於7月15日偕同他人至「皇馬娃娃屋」
    店向伊等表明要收取保護費，伊等因心生恐懼，答應於7月1
    8日交付保護費新臺幣（下同）36萬元。嗣經伊等 報警查獲
    上情，是伊等受有損害，自得請求賠償；乙○○受有遊戲機台
    毀損修繕費用43萬9,500元、不能營業損失20萬3,000元之損
    害，及各請求精神慰撫金15萬元。陳０侖與倪崇智、綽號大
    胖之人應依民法第184條第1項前段、第185條、第187條第1
    項規定負連帶賠償責任。因倪崇智尚未賠償，依民法第273
    條規定，伊等得對陳０侖請求全部賠償，陳０侖未滿20歲，被
    上訴人陳０良、許０芳為其法定代理人，應與之負連帶賠償責
    任。聲明：被上訴人應連帶給付乙○○79萬2,500元、甲○○15
    萬元，及均自起訴狀繕本送達之翌日起至清償日止，按年息
    百分之5計算之利息。原審判決被上訴人應連帶給付乙○○8萬
    4,005元，及陳０侖自108年3月27日起，陳０良、許０芳自108
    年4月23日起，均至清償日止，按年息5%計算之利息，駁回
    其餘之訴，上訴人不服，提起上訴，上訴聲明：㈠原判決不
    利於上訴人部分廢棄。㈡被上訴人應再連帶給付乙○○70萬8,4
    95元、甲○○15萬元，及均自起訴狀繕本送達翌日起至清償日
    止，按年息5%計算之利息。
三、被上訴人則以：陳０侖不認識倪崇智，僅於網路咖啡店返家
    時，身旁認識之人請陳０侖順路載其一程，陳０侖根本不知發
    生何事，未下車，亦未進入皇馬娃娃屋店內，未與倪崇智有
    何聯繫往來，自無恐嚇、毀損店內設備行為，上訴人稱陳０
    侖受倪崇智指使，並未舉證。陳０侖未曾於107年7月2日及13
    日至皇馬娃娃屋向上訴人收保護費、持榔頭將店內機台玻璃
    擊碎，此亦為另案認定之事實。縱陳０侖應就107年7月14日
    載送他人到現場之行為負責，應以107年7月14日上訴人
    實際所受損害為據，當日僅有兩台娃娃機受損，無其他損害
    ，上訴人未提出相關相片、攝影機影像供核對當日有關之財
    損及範圍，其所提發票及報價資料之公司設址、經營狀況均
    屬存疑，薪資屬營業所需成本，107年度營利事業各業所得
    額暨同業利潤標準表，係課徵稅額之用，與事業營業獲利狀
    況不同，不能做為有營業損失之依據；至於精神慰撫金部分
    ，乙○○於案發前即有就醫紀錄，難認與本件有何因果關係，
    甲○○請求慰撫金更無依據。另案上訴人向倪崇智求償已經判
    決在案，原因事實與本件完全相同，故不得重複求償等，資
    為抗辯。答辯聲明：上訴駁回。
四、查倪崇智於107年7月2日指示不詳男子至皇馬娃娃屋找乙○○
    要求收取保護費；同年7月13日指示7名不詳男子至店內向乙
    ○○要求收取保護費遭拒後，不詳男子持榔頭將店內玻璃擊碎
    ；復於7月14日指示頭戴安全帽之男子砸毀店內遊戲機台，
    與甲○○相識之劉世緯於107年7月14日凌晨0時41分許以通訊
    軟體LINE撥打電話予甲○○恫嚇將繼續帶人騷擾妨礙經營；於
    7月15日倪崇智與不詳男子至店內向乙○○恫嚇稱要收取36萬
    元保護費，因報警究辦而未能得逞，倪崇智經原審107年度
    易字第822號刑事判決共同犯恐嚇取財未遂罪，累犯，處有
    期徒刑6月，劉世緯共同犯恐嚇取財未遂罪，累犯，處有期
    徒刑4月在案，另案（即原審107年度訴字第935號）民事判
    決倪崇智應給付乙○○53萬9,500元、甲○○10萬元，及法定遲
    延利息，上訴後經本院108年度上易字第236號駁回上訴等，
    有刑事判決及民事判決為憑（見原審卷第177至179頁），且
    為兩造所不爭（見本院卷第76頁），可信為真。
五、上訴人主張陳０侖有毀損、恐嚇犯行，致伊等受有79萬2,500
    元及15萬元損害，陳０良、許０芳為其法定代理人，應負連帶
    賠償責任；為被上訴人所否認，並以前詞置辯。經查：
  ㈠乙○○警詢稱：107年7月14日23時30分至24時之間我顧店時有
    一位不知名頭戴安全帽身材微胖之男子拿鐵棍到我店裡砸我
    店內的娃娃機兩台，砸完就跑了。不知道107年7月13日、10
    7年7月14日砸店之人是否相同。而陳０侖於警詢稱：有於107
    年7月14日23時36分與綽號大胖去皇馬娃娃屋電子遊戲場毀
    損店內遊戲機檯，大胖用鐵棍砸毀店內的遊戲機台，我則在
    外面接應他，大胖用黑色絕緣膠帶將我車牌捆起來遮蔽，然
    後我再載大胖去案發現場，由大胖去砸毀店內的遊戲機台，
    而我在附近接應，等大胖砸完後就一起騎車逃逸等。可見陳
    ０侖有於107年7月14日23時36分與綽號大胖男子一同前往乙○
    ○經營之皇馬娃娃屋砸毀店內娃娃機兩台至明。
  ㈡因故意或過失，不法侵害他人之權利者，負損害賠償責任；
    數人共同不法侵害他人之權利者，連帶負損害賠償責任。不
    能知其中孰為加害人者亦同。造意人及幫助人，視為共同行
    為人；無行為能力人或限制行為能力人，不法侵害他人之權
    利者，以行為時有識別能力為限，與其法定代理人連帶負損
    害賠償責任。行為時無識別能力者，由其法定代理人負損害
    賠償責任。民法第184條第1項前段、第185條、第187條第1
    項定有明文。又負損害賠償責任者，除法律另有規定或契約
    另有訂定外，應回復他方損害發生前之原狀。因回復原狀而
    應給付金錢者，自損害發生時起，加給利息。第1項情形，
    債權人得請求支付回復原狀所必要之費用，以代回復原狀。
    民法第213條第1項、第3項定有明文。
  ㈢陳０侖未滿20歲，陳０良、許０芳為其法定代理人，應對乙○○負
    連帶賠償責任，陳０侖與綽號大胖之人、倪崇智就乙○○所受
    損害，依前開規定，亦應負連帶賠償責任。茲就乙○○得向被
    上訴人求償之項目、金額分述如後：
  ⒈乙○○主張陳０侖故意毀損遊戲機台，修繕費用43萬9,500元，
    提出宥鑫企業社之請款單、廣豐電子科技之出貨單為證（見
    原審卷第24至25頁），然依警拍攝照片僅有2台選物販賣機
    、1台大機台（55吋）、2台小機台（19吋）遭毀損，依前開
    單據之數量及單價計算，分別為玻璃2,000元（選物販賣機
    玻璃5mm單價1,000元）、7,500元（55吋螢幕膠合玻璃單價7
    ,500元）、6,000元（19吋螢幕膠合玻璃單價3,000元）、主
    機4萬6,000元（55吋電腦播映主機單價46,000元）、1萬5,2
    00元（19吋液晶電腦播映主機單價7,600元）、工資線材以1
    8台金額比例計算2,638元【12,000×（61,200/278,400）＝2,
    638，元以下四捨五入，下同】，共7萬9,338元（2,000＋7,5
    00＋6,000＋46,000＋15,200＋2,638元＝79,338元），是乙○○就
    遊戲機台毀損得請求被上訴人連帶賠償7萬9,338元，逾此範
    圍之請求，不應准許。
  ⒉乙○○主張遊戲機台維修期間1個月不能營業，仍須支付員工薪
    水15萬8,000元、店租4萬5,000元等。惟依上訴人偵查中提
    供之「皇馬娃娃屋」店內監視錄影光碟所示，107年7月13日
    、14日姓名年籍不詳之人砸毀「皇馬娃娃屋」店內玻璃與遊
    戲機台，7月15日營業處所部分遊戲機台仍有插電營業之情
    形，有107年7月13日、14日、15日監視器錄影光碟可據（即
    臺灣新竹地方檢察署107年度偵字第7721號偵查案卷證物袋
    ），有原審107年度訴字第935號民事判決可佐，與乙○○主張
    1個月無法營業不符。證人葉志明稱：「原證二估價單、出
    貨單，大概需要修三個工作天左右，一天八小時計算」（見
    原審卷第164至165頁），上訴人主張每月稅前盈餘為28萬6,
    588元，依比例計算，每台選物販賣機、遊戲機、大機台月
    淨利潤分別約1萬元、1.5萬元、2萬元，以貨單列計機台有
    選物販賣機2台、大機台（55吋）1台、小機台（19吋）2台
    ，主機、螢幕修復日數以1日計算，共計2日，則就遊戲機台
    毀損期間不能營業之損失，可請求賠償4,667元（70,000《即
    〈10,000×2〉＋〈15,000×2〉＋〈20,000×1〉》÷30×2=4,667元），逾
    此範圍之請求，則屬無據。
  ⒊按人格權受侵害時，以法律有特別規定者為限，得請求損害
    賠償或慰撫金；不法侵害他人之身體、健康、名譽、自由、
    信用、隱私、貞操，或不法侵害其他人格法益而情節重大者
    ，被害人雖非財產上之損害，亦得請求賠償相當之金額，民
    法第18條、第195條第1項前段定有明文。查陳０侖係侵害乙○
    ○之財產法益，不屬法定得請求非財產上損害之人格法益。
    又甲○○主張遭陳０侖恐嚇之事實，並未舉證，是上訴人請求
    被上訴人連帶賠償精神慰撫金各15萬元，為無理由，應予駁
    回。
  ㈣民法第273條規定：「連帶債務之債權人，得對於債務人中之
    一人或數人或其全體，同時或先後請求全部或一部之給付。
    連帶債務未全部履行前，全體債務人仍負連帶責任」，則於
    債權人對連帶債務人之數人為請求時，就該數人之「對外關
    係」（對債權人）而言，既應對債權人負連帶責任，即無所
    謂其就債權人所請求部分，衹應按其分擔比例對債權人負責
    之理。此與該數債務人間之「內部關係」（相互間）各有其
    分擔部分，除法律另有規定或契約另有訂定外，應平均分擔
    義務，而於其中一人因清償或其他行為，致他債務人同免其
    責，得向他債務人求償其分擔部分等情形（見民法第280條
    、第281條）應屬二事（最高法院88年度台上第1908號裁判
    意旨參照）。被上訴人稱上訴人於另案向倪崇智求償，已經
    判決命其給付在案，該案原因事實與本件完全相同，故上訴
    人不得重複求償云云，然就另案所命倪崇智應給付部分，上
    訴人並未實際獲得賠償，為上訴人陳明在卷（見本院卷第12
    2頁），而被上訴人並未舉證倪崇智已清償該債務，則依上
    說明，被上訴人仍應依連帶債務之法律關係對上訴人所受損
    害，負賠償責任。    
六、綜上所述，乙○○依侵權行為法律關係請求被上訴人連帶給付
    8萬4,005元（即79,338元＋4,667元），及陳０侖自108年3月2
    7日起，陳０良、許０芳自108年4月23日起，均至清償日止，
    按年息百分之5計算之利息，為有理由，應予准許，逾此範
    圍之請求，為無理由，應予駁回。原審就上開不應准許部分
    為上訴人敗訴之判決，並無不合，上訴論旨指摘原判決此部
    分不當，求予廢棄改判，為無理由，應駁回其上訴。
七、本件事證已臻明確，兩造其餘之攻擊或防禦方法及所用之證
    據，經本院斟酌後，認為均不足以影響本判決之結果，爰不
    逐一論列，附此敘明。
八、據上論結，本件上訴為無理由，依民事訴訟法第449條第1項
    、第78條，判決如主文。       
中    華    民    國   109    年  3     月      4    日
                  民事第十九庭  
                      審判長法  官  魏麗娟
                            法  官  陳慧娟
                            法  官  潘進柳
正本係照原本作成。
不得上訴。
中    華    民    國    109   年    3     月    5     日

                            書記官  廖婷璇